【裁判字號】    90,上訴,1938
【裁判日期】    901205
【裁判案由】    強盜
【裁判全文】
臺灣高等法院臺中分院刑事判決               民國九十年度上訴字第一九三八號
    上  訴  人
    即  被  告  丙○○
    指定辯護人  本院公設辯護人  甲○○
右上訴人因懲治盜匪條例案件，不服臺灣彰化地方法院中華民國九十年九月三日第一
審判決（民國九十年度訴字第二六三號，起訴案號：臺灣彰化地方法院檢察署民國九
十年度偵字第六○一號），提起上訴，本院判決如左：
    主      文
原判決撤銷。
丙○○意圖為自己不法所有，以強暴致使不能抗拒，而取他人之物，未遂，處有期徒刑
貳年，應於刑之執行完畢或赦免後，令入相當處所施以監護貳年。
藍色繩索壹條沒收。
    事      實
一、丙○○為精神耗弱之人，曾於民國（下同）八十九年間，因恐嚇案件，經原審法
    院判處有期徒刑八月，緩刑二年確定，仍在緩刑期間，竟不知悔改，復意圖為自
    己不法之所有，於九十年一月十一日清晨五時五十分許，頭戴藍色帽子且攜帶藍
    色繩索一條，在彰化市○○路九之一號旁，見乙○○○與王珠及柯陳帖三人迎面
    ，沿該處路旁散步，即在其三人面前假裝蹲下欲撿東西，而後即趁乙○○○不備
    時，自後勒住乙○○○之脖子，並將乙○○○強壓在地上，致使乙○○○不能抗
    拒，隨即以左手自乙○○○之胸部搜至大腿，並企圖以繩索綁住乙○○○，欲強
    取乙○○○之財物，惟因乙○○○將所攜帶之新台幣（下同）一百元藏置在腳上
    之襪子內，丙○○遂未得逞，嗣因同行之王珠及柯陳帖二人大喊救命，經路人報
    警並合力始將丙○○制伏，並扣得其所有之藍色帽子一頂及藍色繩索一條。
二、案經彰化縣警察局彰化分局報請臺灣彰化地方法院檢察署檢察官偵查起訴。
    理      由
一、訊據上訴人即被告丙○○（下稱被告）雖否認有強盜犯行，辯稱，當天係在演習
    ，見乙○○○講話特別大聲，所以前去抱住她，要她蹲下來，並沒有勒她脖子，
    將她壓在地上，亦無搜括她財物云云。惟查，被告於偵查先是辯稱，其係無意間
    碰到被害人，其並沒有搶她云云，嗣又改稱，當天係在演習云云，其供詞已前後
    不一。且右揭強盜犯罪事實，亦據被害人乙○○○於警訊、偵查及原審審理時指
    訴極為明確，（見偵查卷第十四、十五頁、原審卷第十五頁）核與證人王珠及柯
    陳帖二人於警訊時及原審審理中證訴情節相符（見原審卷第十五頁）。況且被告
    與被害人及二位證人素不相識，彼等實無誣陷被告之理。至原審辯護人辯護意旨
    雖認被告當時主觀上認為在演習，始將被害人壓倒在地，並無不法所有之犯罪意
    圖等語，惟查被告將被害人強壓在地後，隨即從被害人之胸部搜至大腿，足見被
    告顯有不法所有之意圖，否則若僅是被告無單純所認為之演習或不小心碰到，又
    何須搜括他人身上財物？況當時係凌晨五時許，並無何演習情事，係被告所生之
    異想，為其於本院所是認，是被告空言否認不法，所辯顯然為卸責之詞，不足採
    信。此外，復有藍色帽子一頂及藍色繩索一條等物扣案可資佐證，其犯行堪以認
    定。
二、核被告丙○○所為，係犯懲治盜匪條例第五條第二項、第一項第一款之盜匪未遂
    罪。被告已著手實施強盜行為，因被害人將身上僅有之一百元藏置在腳上之襪子
    內未為被告取得，為未遂犯，依刑法第二十六條前段之規定，按強盜既遂之刑減
    輕之。又被告經原審送請財團法人彰化基督教醫院鑑定被告之精神狀況，結果略
    謂：由被告過去之病歷及其陳述中可判定罹患精神分裂症，疑似妄想型，目前處
    於殘餘期狀態，其症狀反反覆覆，因未能持續接受精神治療，導致偶有狀況產生
    ，研判其案發時，因症狀的影響而產生犯行行為，當時至少已達精神耗弱的程度
    ，亦有該醫院精神鑑定小組出具之精神鑑定報告在卷可憑。復參以被告於本案犯
    罪過程之行為表現，被告在被害人另有二位夥伴同行之情況下，仍膽敢為此犯行
    ，甚至在旁人到來圍觀之情況下，仍不放手，足認其於實施本案強盜犯行時，對
    於環境之認知及判斷能力均因精神分裂症之故，明顯較常人為低，應已達於精神
    耗弱之程度，應依刑法第十九條第二項規定，遞減其刑。
三、原審為科刑之判決及諭知應於刑之執行完畢或赦免後，令入相當處所施以監護，
    固非無見，惟原審未依刑法第八十七條第三項規定，宣告其監護期間，尚有未洽
    ，被告上訴意旨，仍執前詞，否認犯罪，指摘原判決不當，雖無理由，但原判決
    既有上述可議之處，仍應由本院將原判決撤銷改判，審酌被告犯罪之動機、目的
    、被害人尚未因此而損失財物，惟因被告以勒住被害人之脖子並將被害人強壓在
    地上之手段，必使被害人日後心懷恐懼及犯罪後之態度等一切情狀，仍量處如主
    文第二項所示之刑，以資戒懲。又依上開鑑定報告認為被告未婚，獨居，工作不
    穩定與家人關係疏離，被告發病數十年，功能尚可，因未接受適當的精神治療，
    導致偶爾病情惡化症狀比較明顯，其支持系統差，精神病識感也不好，因此宜強
    制接受精神科治療，爰併宣告被告應於刑之執行完畢或赦免後，令入相當處所，
    施以監護，其期間為二年。此外，扣案之藍色繩索一條係被告所有，業據被告供
    承在卷，為被告供犯罪所用之物，併予宣告沒收。至扣案之藍色帽子一頂雖為被
    告所有，然非被告供犯罪所用之物，故不予宣告沒收，併此敘明。
四、據上論斷，應依刑事訴訟法第三百六十九條第一項前段、第三百六十四條、第二
百九十九條第一項前段、懲治盜匪條例第五條第二項、第一項第一款、第八條，刑法
第二十六條前段、第十九條第二項、第八十七條第二項、第三項、第三十八條第一項
第二款，判決如主文。
本案經檢察官丁○○到庭執行職務。
中      華      民      國      九十       年    十二     月     五     日
                                臺灣高等法院臺中分院刑事第一庭
                                      審判長法  官  陳  紀  綱
                                            法  官  方  艤  駐
                                            法  官  陳  登  源
右正本證明與原本無異。
如不服本判決應於收受送達後十日內向本院提出上訴書狀，其未敘述上訴之理由者並
得於提起上訴後十日內向本院補提理由書（均須按他造當事人之人數附繕本）。
                                            書記官  林  桂  鳳
中      華      民      國      九十       年    十二     月     六     日
所犯法條：
懲治盜匪條例第五條
有左列行為之一者，處無期徒刑或七年以上有期徒刑：
一、意圖為自己或第三人不法所有，以強暴、脅迫、藥劑、催眠術或他法，致使不能
    抗拒，而取他人之物或使其交付者。
二、發掘墳墓而盜取殮物者。
三、藏匿或包庇盜匪者。
前項第一款之未遂犯罰之。
預備犯第一項第一款之罪者，處一年以下有期徒刑。
                                                                        Ｒ


司法院資訊處製作；財團法人民間司法改革基金會備份。
